臺灣新竹地方法院民事簡易判決  
110年度竹簡字第378號
原      告  胡麗雲  
被      告  胡芳瑜  
上列當事人間請求損害賠償事件，經原告提起刑事附帶民事訴訟
，由本院刑事庭裁定移送前來（110 年度交附民字第121  號）
，本院於民國110 年9 月22日辯論終結，判決如下：
    主      文
被告應給付原告新臺幣貳拾壹萬零捌佰玖拾元，及自民國一一○
年五月一日起至清償日止，按週年利率百分之五計算之利息。
原告其餘之訴駁回。
訴訟費用由被告負擔二分之一，餘由原告負擔。
本判決原告勝訴部分得假執行。
    事實及理由
壹、程序方面：　　
    按訴狀送達後，原告不得將原訴變更或追加他訴，但擴張或
    減縮應受判決事項之聲明者，不在此限，民事訴訟法第 255
    條但書第1 項第3 款定有明文。本件原告起訴時，原係請求
    被告給付原告新臺幣（下同）67萬元，及自起訴狀繕本送達
    之翌日起至清償日止，按週年利率5%計算之利息。嗣於本院
    民國110 年9 月14日具狀變更請求金額為42萬3,549元（見
    本院卷第29頁）。經核原告上開所為，僅係單純減縮應受判
    決事項聲明，揆之首揭說明，要無不合，應予准許。
貳、實體方面：　　　
一、原告主張：被告於109 年7 月3 日18時46分許，駕駛車牌號碼
    000-0000號自用小客車（下稱肇事車輛），沿新竹市香山區
    中華路6段337巷由東往西方向行駛，行經新竹市香山區中華路
    6段337巷口欲左轉中華路6段時，因行駛過程中若未持續注
    意車前狀況將可能與前方車輛發生碰撞之可能，而有其危險
    性，故其此時負有應注意車前狀況、因應道路狀況作隨時停
    車準備之義務，卻未注意履行而貿然直行左轉通過本案路口
    。適有原告騎乘車牌號碼000-000號普通重型機車（下稱系
    爭機車）於上開路口同向前方分隔島處停等欲左轉中華路6
    段，並遭被告所駕駛之肇事車輛於左轉過程中碰撞而人車倒
    地，導致原告受有頭部外傷及頸椎扭傷等傷害，因此支出醫
    藥費用58,959元、交通費用110,790元、看護費用30,000元
    、一個月無法工作之薪資損失23,800元，且原告身心受有相
    當之痛苦，併請求精神慰撫金20萬元，上開金額共計423,54
    9元。又被告上開不法行為，業經臺灣新竹地方檢察署（下
    稱新竹地檢署）檢察官偵查後提起公訴，並經本院刑事庭以
    110 年度交易字第39號刑事判決判處有罪確定，是被告應負
    損害賠償責任。為此，爰依侵權行為法律關係提起本件訴訟
    ，請求被告如數賠償等語。並聲明：被告應給付原告423,54
    9元，及自起訴狀繕本送達之翌日起至清償日止，按週年利
    率5%計算之利息。
二、被告則以：對於刑事判決認定之事實無意見，但其已遭罰款
    等語置辯。並聲明：原告之訴駁回。
三、得心證之理由：㈠
  ㈠原告主張之上開事實，業據提出與所述情節相符之新竹國泰
    綜合醫院、蔡孟瑾中醫診所之診斷證明書、醫療費用收據、
    免用統一發票收據、電子發票等件影本為證，而被告前揭犯
    行，業經本院刑事庭以110 年度交易字第39號刑事判決判處
    拘役20日並得易科罰金確定在案等情，有上開刑事判決附卷
    可稽（見本院卷第13至15頁），且為被告所不爭執，堪信為
    真正。
  ㈡按因故意或過失，不法侵害他人之權利者，負損害賠償責任
    ；不法侵害他人之身體或健康者，對於被害人因此喪失或減
    少勞動能力或增加生活上之需要時，應負損害賠償責任；不
    法侵害他人之身體、健康、名譽、自由、信用、隱私、貞操
    ，或不法侵害其他人格法益而情節重大者，被害人雖非財產
    上之損害，亦得請求賠償相當之金額，民法第184 條第1 項
    前段、第193 條第1 項、第195 條第1 項前段分別定有明文
    。經查，被告所為前開侵權行為，致原告受有頭部外傷及頸
    椎扭傷等傷害，是原告本於前揭規定，請求被告賠償其所受
    損害，於法有據。茲就原告主張之各項損害項目及金額分別
    審酌析述如下：
　⒈醫藥費用：
　　原告主張因本件事故受傷就醫治療，為此支出醫藥費用5 萬
    8,959元，並提出上開醫療院所之診斷證明書、醫療費用收
    據、免用統一發票收據、電子發票等件影本為證（見本院卷
    第47至281頁），然經本院核算原告提出之醫療費用收據、
    收據及發票雖累加金額正確，然原告所購買之「愛斯飛特」
    、「消費高手好關鍵Ex30」、「娘家大紅麴膠囊」、「金盞
    花葉黃素」等發票（見本院卷第275至279頁），固可證其支
    出事實，惟原告所購買之此類類似營養補充品，尚難認為為
    系爭傷害之必要支出，縱未受有前述傷勢之人亦可食用以補
    充日常所須營養，自難認原告有此部分支出之必要，應予剔
    除，是應准許原告之醫藥費用為36,300 元（計算式：58,72
    9－22,429＝36,300），原告逾此數額之請求，即屬無據。
　⒉交通費用：　
　　原告又主張就醫治療期間需搭乘計程車，自苗栗住處往返醫
    療院所就醫並接受治療，共計支出計程車資交通費11萬790
    元等語，業據提出計程車乘車證明4 紙為證（見本院卷第28
    3至285頁），又原告於109年7月3日至110年6月30日間確有9
    5次至新竹國泰綜合醫院、41次至中醫診所就診紀錄，有上
    開醫療費用收據可資證明，以原告住處至新竹國泰綜合醫院
    、中醫診所之往返計程車費分別為685元、1,115元計算，原
    告請求交通費用110,790元（計算式：685元×95次＋1,115元×
    41次＝110,790元），當屬有據，應予准許。
　⒊看護費用：
　　原告另主張其因傷需休養一個月，不得從事勞動，期間應有
    人在旁照料，當時正值暑假，原告女兒因此放棄打工機會，
    白天在家專職照料原告，晚上由其他家人輪流照顧，願以半
    日看護費用1,000元計算，請求被告支付一個月看護費3 萬
    元等情，固提出新竹國泰綜合醫院開立之診斷證明書為憑。
    惟查，原告提出之新竹國泰綜合醫院診斷證明書記載原告受
    有頭部外傷及頸椎扭傷之病症，並於醫囑載有「宜療養一個
    月」等語（見本院卷第47頁），惟衡以一般人受傷多有旁人
    陪伴、協助之需求，然此仍與無法自理生活而須專人看護之
    情形有別，佐以原告所受傷勢尚非客觀上足認為重大而無法
    自理生活之程度，是前開醫囑是否意指原告受傷後有專人看
    護必要一情，仍屬有疑。復參諸原告受傷至新竹國泰綜合醫
    院急診，該院醫師開立診斷證明書，囑言原告於109年7月3
    日急診，109年7月10日門診，門診治療中，並無原告所受傷
    勢需全日或半日看護、為時多久之記載或醫囑，且原告於受
    傷當日急診就診後，於當日離院，有原告所提出之該院診斷
    證明書可查（見本院卷第47頁），又原告未能提出其傷勢確
    有由專人看護照顧必要之證明，是原告主張其受傷由原告家
    人放棄工作機會專職照顧，請求被告賠償看護費3 萬元，洵
    屬無據。
  ⒋薪資損失：
　　原告再主張因傷需在家休養一個月無法工作，依109 年1 月
    每月基本工資23,800元計算，薪資損失為23,800元等語。查
    ，依卷附新竹國泰綜合診斷證明書醫囑記載：宜療養一個月
    等語，堪認原告主張因傷需療養不能工作之期間為一個月為
    適當。惟原告未能舉證證明其因傷休養期間不能工作損害之
    實際金額為何，而依原告之年齡、能力、技能、社會經驗等
    觀之，在通常情形下，其從事勞動工作每月可能之收入，至
    少應不低於基本工資，本院認以事發當時法定基本工資每月
    23,800元為本件計算基礎，應稱合理。據此，原告請求其於
    事發後因傷不能工作之薪資損失23,800元，自屬有據。
　⒌精神慰撫金：
　　按法院對於非財產上損害之量定，應斟酌雙方之身分、地位
    、資力與加害之程度及其他各種情形，核定相當之數額，其
    金額是否相當，自應依實際加害情形與被害人所受之痛苦及
    雙方之身分、地位、經濟狀況等關係決定之。查原告因被告
    之過失行為而有如上所述之傷害，堪認身心均受有痛苦，其
    自得請求被告賠償精神慰撫金。又事發時原告年59歲，學歷
    為國中畢業，109 年度無所得，名下有財產7 筆；被告事發
    時年39歲，學歷為大學肄業，109 年度有所得，名下有財產
    2筆等情，業據兩造於警詢時陳述在卷（見新竹地檢署109年
    度偵字第13863號卷第5、7頁），並有被告個人戶籍資料（
    完整姓名）查詢結果、兩造109年度稅務電子閘門財產所得
    調件明細表足參（見本院卷第17頁及個資卷）。則本院審酌
    兩造之身分、地位、經濟狀況、被告之過失情節、原告所受
    傷害等一切情狀，認原告請求20萬元之精神慰撫金，尚嫌過
    高，應以4萬元為適當公允，超過部分之請求，容屬無據，
    礙難准許。
　⒍基上，原告請求被告給付之賠償金額為210,890元（計算式：
    醫藥費用36,300元＋交通費用110,790元＋薪資損失23,800元＋
    精神慰撫金40,000元＝210,890元）。 
四、末按給付無確定期限者，債務人於債權人得請求給付時，經
    其催告而未為給付，自受催告時起，負遲延責任。其經債權
    人起訴而送達訴狀，或依督促程序送達支付命令，或為其他
    相類之行為者，與催告有同一之效力；遲延之債務，以支付
    金錢為標的者，債權人得請求依法定利率計算之遲延利息；
    應付利息之債務，其利率未經約定，亦無法律可據者，週年
    利率為5%，民法第229 條第2 項、第233 條第1 項前段、第
    203 條分別定有明文。本件係屬侵權行為損害賠償之債，自
    屬無確定期限者，又以支付金錢為標的，則依上揭法律規定
    ，原告就其得請求被告給付之金額部分，請求自刑事附帶民
    事起訴狀繕本送達翌日起加計週年利率5%之利息，亦屬有據
    ，應予准許。而本件刑事附帶民事起訴狀繕本係於110 年4 
    月30日送達被告（見本院110 年度交附民字第121 號卷第15
    頁），是原告向被告請求遲延利息之起算日為110 年5 月1 
    日，洵堪認定。
五、綜上所述，原告依侵權行為之法律關係，請求被告給付210,
    890元，及自110 年5 月1 日起至清償日止，按週年利率5%
    計算之遲延利息，為有理由，應予准許；逾此範圍之請求，
    為無理由，應予駁回。
六、本件係依民事訴訟法第427 條第2 項第11款訴訟適用簡易訴
    訟程序所為被告一部敗訴之判決，應依同法第389 條第1 項
    第3 款規定，就原告勝訴部分，依職權宣告假執行。
七、本件事證已臻明確，兩造其餘之攻擊防禦方法及所提證據，
    於判決結果不生影響，爰不一一論列，附此敘明。
八、本件為刑事附帶民事訴訟，免納裁判費用，且訴訟進行中亦
    無公示送達費用、證人日旅費等訴訟費用之產生，惟依法仍
    應依民事訴訟法第79條諭知兩造訴訟費用負擔之比例，併此
    敘明。　
中　　華　　民　　國　　110 　年　　10　　月　　15　　日
                  新竹簡易庭  法  官 黃致毅
以上正本證明與原本無異。
如不服本判決，須於判決送達後20日內向本庭提出上訴狀（應按
他造當事人之人數附繕本）；如委任律師提起上訴者，應一併繳
納上訴審裁判費。
中　　華　　民　　國　　110 　年　　10　　月　　15　　日
                              書記官  蕭宛琴